【裁判字號】    96,聲判,37
【裁判日期】    970425
【裁判案由】    聲請交付審判
【裁判全文】
臺灣桃園地方法院刑事裁定              96年度聲判字第37號
聲  請  人
即 告訴 人  精英鐳射股份有限公司
兼代表人    丁○○
共同代理人  楊逸民律師
被      告  甲○○
            乙○○
            丙○○
            戊○○
上列聲請人因被告竊盜等案件，不服臺灣高等法院檢察署檢察長
於中華民國96年8 月14日以96年度上聲議字第4169號駁回聲請再
議之處分（原不起訴處分案號：臺灣桃園地方法院檢察署96年度
偵字第3883號），聲請交付審判，本院裁定如下：
    主  文
聲請駁回。
    理  由
一、本件聲請人精英鐳射股份有限公司（下稱精英公司）及其代
    表人丁○○以被告甲○○、乙○○、丙○○及戊○○等四人
    涉犯刑法第三百零四條第一項之強制罪與同法第三百二十條
    條第一項之普通竊盜罪之罪嫌，向臺灣士林地方法院檢察署
    （下稱士林地檢署）檢察官提出告訴，經該署檢察官呈請臺
    灣高等法院檢察署（下稱高檢署）檢察長核轉臺灣桃園地方
    法院檢察署（下稱桃園地檢署），經桃園地檢署檢察官偵查
    後為不起訴處分後（九十六年度偵字第三八八三號），聲請
    人不服，聲請再議，嗣經高檢署檢察長於民國九十六年八月
    十四日以九十六年度上聲議字第四一六九號處分書認聲請人
    再議無理由而駁回再議，並將前揭處分書於九十六年八月二
    十三日送達至桃園縣桃園市○○路八七巷五號（丁○○）及
    同年八月二十七日寄存送達至桃園縣大溪鎮仁和里廟前「八
    」之一○三號（精英公司）。按告訴人（即本件聲請人）為
    接受文書之送達，應將其住所、居所或事務所向法院或檢察
    官陳明。如在法院所在地無住所、居所或事務所者，應陳明
    以在該地有住所、居所或事務所之人為送達代收人。前項之
    陳明，其效力及於同地之各級法院，刑事訴訟法第五十五條
    第一項、第二項定有明文。查本件聲請人前向士林地檢署提
    出告訴時，僅陳明「桃園縣桃園市○○路八七號五樓」為送
    達代收地，並未註明送達代收人，且該揭地址亦非在士林地
    檢署所在地之管轄區域內，有卷附刑事告訴狀一份可憑，故
    聲請人是否有陳明送達代收人一節，已有疑義。嗣聲請人亦
    無向高檢署陳明送達代收人，業經本院調閱臺灣高等法院檢
    察署九十六年度上聲議字第四一六九號卷審認無誤，是高檢
    署前揭處分書自應分別送達至精英公司上揭地址及丁○○之
    戶籍地址方為適法，惟前揭高檢署處分書僅分別送達至上述
    二地址（精英公司之地址尚記載有誤）。從而，本件聲請交
    付審判十日不變期間之起算點，自應為有利聲請人之認定。
    而本件聲請人均委由楊逸民律師具狀於九十六年九月七日向
    本院聲請交付審判，依照前揭說明，程序上並無不合，宜先
    敘明。
二、聲請意旨略以：
（一）強制罪部分：被告甲○○係中租迪和股份有限公司（下稱
      中租公司）之法務代表，被告乙○○係銓世企業有限公司
      （下稱銓世公司）之負責人，被告戊○○係祥樺氣體有限
      公司（下稱祥樺公司）之負責人，被告丙○○係精台雷射
      股份有限公司（下稱精台公司）職員。緣於九十五年八月
      三十一日下午六時三十分許，被告甲○○、乙○○、丙○○、戊○○等人因懷疑精英公司之償債能力發生問題，竟
      於精英公司對於中租公司、祥樺公司之債務未屆清償期前
      ，合力率眾三十多人至精英公司設於桃園縣楊梅鎮○○路
      二六○號工廠內討債，告訴人丁○○於當時尚在外接洽業
      務，聽聞後隨於當日晚間八時許時趕赴上開工廠，惟丁○○認為精英公司積欠中租公司及祥樺公司之債務並未屆清
      償期，故要求被告等人先行率眾離開，翌日（即九月一日
      ）上午十時許再至精英公司談論償債事宜，詎被告等人拒
      絕離開，並強要丁○○至辦公室內提出償債方法。又丁○○至精英公司時，除被告及渠等帶領之三十多人外，尚有
      精英公司員工陳韋成、鄭凱峰、陳曉雯、陳明雄、司機林
      宏穎、客戶陳明輝、友人吳弘彰等人在場，惟丁○○請求
      被告離開未果，即遭被告等三十多人團團圍住於辦公室內
      ，嗣後方知除司機林宏穎、客戶陳明輝、友人吳弘彰外，
      其餘員工皆於當日晚間十一時許前先行離開，另陳明輝則
      於翌日（即九月一日）凌晨一時三十分許離開，唯有司機
      林宏穎及友人吳弘彰全程陪同丁○○至翌日（九月一日）
      上午七時許方離開，惟查被告戊○○係九月一日凌晨二時
      許方離開，被告甲○○、乙○○及丙○○等人則遲至九月
      一日凌晨三時許方離開，準此，本案檢察官僅查詢員工陳
      韋成、鄭凱峰、陳明輝等先行離開之三人，未詢問全程參
      與之司機林宏穎及友人吳弘彰等二人，自無法窺得本案全
      貌，已有疏漏。又被告等三十多人雖未有毆打告訴人丁○○之行為，惟渠等數十人團團圍住丁○○，如丁○○不償
      還欠債或同意被告等人搬走機器設備抵債，即不讓丁○○
      離開，基此，檢察官並未詳查丁○○於被告等人聚眾三十
      多人圍住時，何以於無期前償債義務下，仍簽署同意被告
      等人搬遷精英公司賴以維生之機器設備，更無理由於交付
      新臺幣（下同）五十七萬元支票及隨身之手錶、戒指予被
      告戊○○後，復簽發面額一百萬元之本票交付戊○○供作
      擔保，此不利被告之事證竟未經檢察署詳為調查或斟酌，
      即率以丁○○所訴情節有重大瑕疵，被告丙○○縱有要求
      精英公司員工先行下班，非屬強暴或脅迫行為云云，而為
      不起訴處分，實有疏漏，似嫌擅斷。
（二）竊盜罪部分：被告甲○○、乙○○及丙○○取得丁○○簽
      署之同意中租公司搬遷折床後，竟趁拆遷折床時，意圖為
      自己或中租公司不法所有，隨同將未經丁○○同意之非屬
      精英公司與中租公司附條件買賣標的（僅止於折床）鐵材
      、刀具箱一組、置物架二台搬走；又被告戊○○於取得丁○○交付之面額五十七萬元支票、手錶、戒指及面額一百
      萬元之本票後，竟復趁丁○○受甲○○、乙○○及丙○○
      等十數人圍住討債時，未經丁○○同意，意圖為自己或祥
      樺公司不法所有，擅將精英公司內價值二十萬餘元之氣體
      取走，為此告訴人提出竊盜之告訴。惟查檢察官未查上情
      ，率以證人陳明輝證稱，當時看見丁○○同意被告拆走工
      廠之設備云云，並未詳查丁○○所簽署同意之內如僅限於
      折床、手錶及戒指，此不利被告之事證復未經檢察署詳為
      調查或斟酌，率即認定被告等人未有竊盜之情，實乃以偏
      蓋全，仍嫌疏漏。
三、按法院認交付審判之聲請不合法或無理由者，應駁回之，刑
    事訴訟法第二百五十八條之三第二項前段定有明文。又向法
    院聲請交付審判，係新增對於「檢察官不起訴或緩起訴裁量
    權」制衡之一種外部監督機制，法院僅就檢察官所為不起訴
    或緩起訴之處分是否正確加以審查，以防止檢察機關濫權，
    法院並非檢察官之延伸，法院亦不負擔偵查之作為。依此立
    法精神，同法第二百五十八條之三第三項規定法院審查聲請
    交付審判案件時「得為必要之調查」，其調查證據之範圍，
    自應以偵查中曾顯現之證據為限；而同法第二百六十條對於
    不起訴處分已確定或緩起訴處分期滿未經撤銷因發現新事實
    新證據者得再行起訴之規定，其立法理由說明該條所謂不起
    訴處分已確定者，包括「聲請法院交付審判復經駁回者」之
    情形在內，是前述「得為必要之調查」，其調查證據範圍，
    更應以偵查中曾顯現之證據為限，否則，將與刑事訴訟法第
    二百六十條之再行起訴規定，混淆不清，亦將使法院兼任檢
    察官而有回復「糾問制度」之虞；又法院裁定交付審判之前
    提，必須偵查卷內所存證據已符合刑事訴訟法第二百五十一
    條第一項規定「足認被告有犯罪嫌疑」之檢察官應提起公訴
    之情形，亦即該案件已經跨越起訴門檻，若否，法院仍應依
    同法第二百五十八條之三第二項前段規定，以聲請無理由裁
    定駁回之。
四、按告訴人之告訴，係以使被告受刑事追訴為目的，其指訴是
    否與事實相符，仍應調查其他證據，以資審認，必被害人所
    述被害情形，無瑕疵可擊，且就其他方面調查，與事實相符
    ，始足據為有罪判決之基礎，最高法院分別著有五十二年台
    上字第一三○○號、六十一年台上字第三○九九號判例可資
    參照。經查：
（一）精英公司於九十三年五月二十四日向中租公司以附條件買
      賣方式購買CR折床一台，迄本件案發時，仍在分期付款中
      ，此有雙方所簽訂之附條件買賣契約書影本一份在卷可參
      ；精英公司另向祥樺公司購買氣體，亦有雙方所簽訂之液
      體氮氣購售合約影本一份附卷可稽，參以聲請人精英公司
      以書狀自承對中租公司及祥樺公司尚有部分貨款未支付，
      可知精英公司與中租公司及祥樺公司間確有債權債務關係
      存在。而被告乙○○係銓世公司之負責人，觀其於九十五
      年十二月八日警詢時陳稱：「當時我人不在現場，我公司
      員工當時有在場。．．．當時我公司員工是為了中租迪和
      公司所請，到現場處理分解電源供應，我們有看到丁○○
      先生簽給中租迪和公司同意書，我公司員工除了分解電源
      的事，其他的事都沒有做。」等語（見他字卷第二五、二
      七頁），經核與證人即精英公司員工陳韋成於檢察官訊問
      時具結證述：銓世公司的老板娘（即被告乙○○之配偶陳
      芳榆）要求精英公司操作員將鐳射機關掉等語（見偵卷第
      四頁），及證人陳芳榆具結證述：伊在告訴人丁○○邀請
      下進入一樓辦公室，而伊在中租公司的人提示同意書後，
      就幫中租公司拆解折床，在中租公司的人提示同意書時，
      被告丁○○就在伊旁邊，被告丁○○並向伊說「老板娘對
      不起，還要麻煩你們」等情相符（見偵卷第二○頁），足
      見案發時被告乙○○顯未在現場，且綜觀全卷亦查無實據
      可證明被告乙○○與到場之人有何犯意聯絡及行為分擔之
      情事，是聲請人認被告乙○○涉有本件竊盜及強制罪嫌云
      云，自難採信。
（二）聲請人指訴被告甲○○、丙○○取得丁○○之同意搬遷折
      床後，竟趁拆遷折床時，意圖為自己或中租公司不法所有
      ，未經丁○○之同意將非屬精英公司與中租公司附條件買
      賣標的（僅止於折床）之鐵材、刀具箱一組、置物架二台
      搬走，涉有竊盜罪嫌云云，經查：
   1、被告甲○○於警詢時陳稱：「．．．雙方合約有約定只要
      精英公司發生債信危機即算違約，所以即可搬走合約中之
      設定物CR折床。」等語（見他字卷第二二頁），經核與精
      英公司與中租公司簽訂之附條件買賣契約書可知買賣標的
      物為CR折床一台，其中第七條第（一）項第二款規定，因
      重大信用貶落而顯有到期不履行之虞時，甲方（即中租公
      司）得視情形要求立即清償全部價款，或取回占有原標的
      物（見他字卷第四頁）等情相符。且由卷附之臺灣票據交
      換所桃園縣分所之退票理由單一紙可知（見他字卷第五二
      頁），精英公司開立之面額為十萬零二百五十元之支票，
      於九十五年八月三十一日已因存款不足而退票，顯見精英
      公司當時已處於重大信用貶落而顯有到期不履行之虞，依
      上開契約書之規定，精英公司對中租公司之債務視為提前
      到期，故中租公司委由被告甲○○等人依約取回CR折床，
      並無不法所有之意圖自明。
   2、其次，證人陳韋成於九十六年三月七日檢察官訊問時具結
      證稱：「（案發時目擊何事？）當時因精英公司有股東要
      退股，所有債權人在八月三十一日到工廠來要錢．．．」
      （見偵卷第四頁），另證人即精英公司之員工鄭凱峰於九
      十六年三月二十六日檢察官訊問時亦具結證稱：「在八月
      三十一日晚上六點多時我在加班，當時廠長羅威林於五點
      多欲下班時看到一群陌生人在廠區走動，跟著我也有看到
      一群陌生人在廠區內．．．」等語（見偵卷第一九頁），
      可知案發時現場情形混亂，前開刀具箱一組、置物架二台
      ，是否確由被告甲○○、丙○○等人指揮搬走，不無可疑
      。縱使前開刀具箱一組及置物架二台確係被告甲○○等人
      指揮搬移現場，然依聲請人丁○○與中租公司簽署之同意
      書內容可知（見他字卷第四八之頁之同意書），精英公司
      因營運困難，同意中租公司取回如附表所示之機器設備及
      鋼材，該同意書之附表固僅列CR折床一台，惟同意書之本
      文既將「機器設備」及「鋼材」等物品並列，顯見與上開
      附條件買賣之標的CR折床有關之刀具箱一組、置物架二台
      亦包含在內，是以，苟上開刀具箱一組、置物架二台係由
      被告甲○○等人指揮搬移現場，亦難認被告甲○○等人涉
      有竊盜罪嫌。
（三）聲請人以精英公司積欠中租公司及祥樺公司之債務並未屆
      清償期，故要求被告甲○○等人先行離開，翌日上午十時
      許再至精英公司談論償債事宜，詎被告甲○○等人拒絕離
      開，強令丁○○至辦公室內提出償債方法，並被迫簽署同
      意書、讓渡書，且被告戊○○於取得丁○○交付之面額五
      十七萬元支票、手錶、戒指及面額一百萬元之本票後，竟
      復趁丁○○受被告甲○○及丙○○等十數人圍住討債時，
      未經丁○○同意，意圖為自己或祥樺公司不法所有，擅將
      精英公司內價值二十萬餘元之氣體取走一事，經查：
   1、依精英公司與祥樺公司簽訂之液體氮氣購售合約之規定，
      係甲方（精英公司）向乙方（祥樺公司）購買液態氣體，
      由乙方（祥樺公司）在甲方（精英公司）工廠廠址內置液
      氮供應系統及其附屬配件等設備借予甲方（精英公司）並
      出售液氮與甲方（精英公司）使用，此有液體氮氣購售合
      約一份可憑（見他字卷第五三至六二頁），是在精英公司
      之工廠廠區內所安裝之液氮供應系統及其附屬配件等設備
      ，乃為祥樺公司所有，僅於雙方合約期間借予精英公司使
      用，此據該合約第八條第（二）項規定自明；另於同合約
      第十條規定，甲方（精英公司）應於四十五天內以即期支
      票或現金一次給付乙方（祥樺公司），又依被告戊○○於
      九十五年十一月二十八日警詢時陳稱：「因為我公司在合
      約內第十條有載明甲方應四十五天內以即期支票或現金一
      次給付乙方款項，還有於九十五年四月份之貸款新臺幣十
      萬零二百五十元及九十五年八月三十一日精英鐳射股份有
      限公司存款不足跳票，所以我才搬走該鋼（氣）瓶。」等
      語（見他字卷第三二頁），復參以上開精英公司所開立面
      額十萬零二百五十元之支票業因存款不足遭退票，顯見精
      英公司當時已處於債信不良狀態，故祥樺公司之負責人即
      被告戊○○為保全其債權而提前取回祥樺公司所有之鋼（
      氣）瓶，自並無竊盜之不法所有之意圖，至為明灼。
   2、茲有疑義者，乃精英公司向祥樺公司購買之液體氮氣，係
      裝置於祥樺公司所有之液氮供應系統及其附屬配件等設備
      內，而為祥樺公司基於保全債權之理由一併取回，為此聲
      請人以被告戊○○擅將該價值二十萬餘元之氣體取走而認
      其涉有竊盜罪嫌云云。然被告戊○○取回祥樺公司所有之
      鋼（氣）瓶，並無不法所有之意圖，已如前述，則聲請人
      對存放於上開鋼（氣）瓶內價值二十萬餘元之氣體之所有
      權歸屬有所爭執，亦應循民事訴訟途徑解決紛爭，尚難逕
      認被告戊○○涉有竊盜犯行。
   3、聲請人丁○○以其於交付五十七萬元支票及隨身之手錶、
      戒指予被告戊○○後，復簽發面額一百萬元之本票交付戊○○供作擔保，實係因被告戊○○等人以強暴、脅迫行為
      使其行無義務之事，而構成強制罪云云。惟依被告戊○○
      於九十五年十一月二十八日警詢時陳稱：「我沒有強迫丁○○簽立該本票，是丁○○自願給我的，而該客票也是丁○○自願給我的，而該勞力士金錶一只、戒指二只也是丁○○自願給我的。我有丁○○所簽立之讓渡書及收據等證
      明提供．．．」等語（見他字卷第三一頁），經核與其於
      檢察官訊問時具結證稱：「當天（陳國）寶應給我們貸款
      十萬零二百五十元，但因跳票我們到公司去了解情形．．
      ．（陳國）寶拿千禧龍的客票五十七萬零五十的面額給我
      抵債，但因我不信任（陳國）寶所以我要他以身上的飾品
      （勞力士一支及戒指二枚）作為擔保，且（陳國）寶亦有
      寫了一張讓渡書給我，請我不要將東西拿去典當，（陳國
      ）寶因怕我不信任他於是又寫了一張一百萬元本票給我．
      ．．」等語相符（見偵卷第二一頁），佐以前揭精英公司
      簽發面額十萬零二百五十元之支票，確於九十五年八月三
      十一日因存款不足而退票，可知精英公司確於案發時財務
      發生困境，值此財務困難之情形下，眾多債權人前往精英
      公司欲保全債權之情況下，聲請人丁○○為求息事寧人，
      不無另以口頭同意並交付該一百萬元之本票給被告戊○○
      以擔保其對祥樺公司債務之可能，且參酌證人即千禧龍公
      司負責人陳明輝於九十六年五月一日檢察官訊問時具結證
      稱：「（當時有無目擊丁○○被任何人威脅或恐嚇？）無
      。（在現場有無目擊到不法之事？）我有看到陳（國寶）
      同意其他人拆走工廠的設備。」等語（見偵卷第三八頁）
      ，足見被告戊○○等人是否有對丁○○施以強暴、脅迫之
      情事，尚乏積極明確之證據可資證明，依「罪證有疑、利
      於被告」之原則，自應為有利於被告戊○○等人之認定。
五、綜上所述，本件聲請人丁○○之指述與證人陳明輝、陳韋成
    等人之證詞尚有出入，難認聲請人丁○○之指述為無瑕疵，
    自難逕認被告四人涉有上揭罪嫌，且經本院審酌偵查中曾顯
    現之證據，亦查無積極證據足認被告四人涉有刑法第三百零
    四條第一項之強制罪與同法第三百二十條第一項之普通竊盜
    罪嫌，本件聲請交付審判，為無理由，應予駁回。
六、依刑事訴訟法第二百五十八條之三第二項前段，裁定如主文
    。
中    華    民    國    97    年    4     月    25    日
                  刑事第八庭  審判長法  官  邱滋杉
                                    法  官  陳彥宏
                                    法  官  吳為平
以上正本證明與原本無異。
不得抗告。
                                    書記官  江惠婷
中    華    民    國    97    年    4     月    25    日


司法院資訊處製作；財團法人民間司法改革基金會備份。
